【裁判字號】    95,訴,20
【裁判日期】    950223
【裁判案由】    偽造文書
【裁判全文】
臺灣板橋地方法院刑事判決                95年度訴字第20號
公  訴  人  臺灣板橋地方法院檢察署檢察官
被      告  甲○○
上列被告因偽造文書案件，經檢察官提起公訴（94年度偵字第21
060 號），嗣因被告就被訴事實為有罪之陳述，本院告知被告簡
式審判程序之旨，並聽取當事人之意見後，由本院合議庭裁定改
由受命法官獨任依簡式審判程序進行，判決如下：
    主  文
甲○○行使偽造私文書，足以生損害於他人，處有期徒刑月，
如易科罰金，以佰元折算壹日。
如附表所示之偽造文書欄位內偽造之「乙○○」署押共拾肆枚均
沒收之。
    事  實
一、甲○○與乙○○原係夫妻關係，其於婚姻關係存續期間，明
    知其並未經乙○○之同意或授權，無權以乙○○之名義簽訂
    任何契約，竟基於行使偽造私文書之犯意，於民國92年12月
    11日，向位於臺北市之富邦商業銀行股份有限公司（下稱富
    邦銀行）申辦個人信用貸款新臺幣300,000 元，且未經乙○
    ○同意，即接續在貸款契約書之連帶保證人簽章欄、對保簽
    章欄暨第4 條約定條款上方處，該契約書背面約定書之連帶
    保證人簽章欄、第15條提前清償違約金條款暨第19條個別磋
    商條款條文上，「指數型信用貸款」貸款申請書之申請人配
    偶欄，「借款申請書及調查表」之配偶簽章欄、連帶保證人
    欄等欄位上，冒用乙○○名義，接續偽造「乙○○」之簽名
    署押共計14次（詳如附表所示），而偽造成以乙○○擔任連
    帶保證人之如附表所示文書，並持以向富邦銀行行使，足以
    生損害於乙○○及富邦銀行核撥貸款及徵信之正確性。嗣因
    甲○○無力繳付本息，致乙○○所有之不動產遭法院查封，
    乙○○始查知上情。
二、案經乙○○訴由臺灣板橋地方法院檢察署檢察官偵查起訴。
    理  由
壹、程序方面：
    查本件被告甲○○所犯並非死刑、無期徒刑、最輕本刑為三
    年以上有徒刑之罪或高等法院管轄第一審案件，而其於準備
    程序進行中，被告先就被訴事實為有罪之陳述，經法官告知
    簡式審判程序之旨，並聽取公訴人及被告之意見後，本院認
    適宜改依簡式審判程序進行，爰依刑事訴訟法第273 條之1
    第1 項、第284 條之1 規定，由本院合議庭以裁定由受命法
    官獨任進行簡式審判程序，合先敘明。
貳、實體方面：
一、被告甲○○於上揭時、地，未經告訴人乙○○同意，在告訴
    人未到場之情況下，即在如附表所示文書上偽造「乙○○」
    之簽名署押等情，業據被告於警詢、偵查及本院審理時坦承
    不諱，此核與告訴人於警詢、偵訊及本院審理時指訴情節相
    符合。雖被告另辯稱：伊之所以偽造乙○○之署押，係因富
    邦銀行外務員詹勇全告訴伊，只要由伊代簽乙○○之姓名即
    可云云。然查，證人詹勇全於偵訊時堅詞否認上情，參以被
    告於簽訂系爭貸款契約時，已年逾四十歲，並非智識淺薄之
    人，衡情其於簽約之彼時，應可瞭解系爭契約之連帶保證人
    在法律上係負有擔保其債務履行之責任，故被告既明知其未
    經告訴人之授權，即擅自接續在如附表所示文書之連帶保證
    人簽章欄上偽造告訴人之署押多次，縱其係經由證人詹勇全
    之授意所致，亦無從因此而卸免其責。此外，並有貸款契約
    書暨約定書、「指數型信用貸款」貸款申請書、「借款申請
    書及調查表」、告訴人名下房地之91年房屋稅繳款書、地價
    稅繳款書影本各1 份、及被告與告訴人分別於偵查中當庭多
    次書寫有「乙○○」簽名之紙張各1 紙存卷可稽。本案事證
    明確，被告犯行堪以認定。
二、核被告行使偽造私文書，足以生損害於告訴人及富邦銀行核
    撥貸款及徵信之正確性，所為係犯刑法第216 條、第210 條
    之行使偽造私文書罪；其偽造署押之行為屬偽造私文書之階
    段行為，其偽造私文書之低度行為亦為行使之高度行為所吸
    收，均不復另論。又被告接續偽造「乙○○」之署押十三次
    之犯行，時間密接，顯係基於單一之犯意，以單一行為接續
    進行，不能以連續犯論，而公訴人雖僅就被告在貸款契約書
    之連帶保證人簽章欄、對保簽章欄，該契約書背面約定書之
    連帶保證人簽章欄、提前清償違約金條款等欄位，接續偽造
    乙○○簽名署押4 次，而偽造以乙○○為連帶保證人之文書
    之犯行部分起訴，其餘論罪科刑犯行部分則未予敘及，惟本
    院認為該部分與已起訴部分有接續犯之實質上一罪關係，為
    起訴效力所及，本院自得一併予以審理，併此陳明。爰審酌
    被告犯罪之動機、目的、手段、對告訴人及富邦銀行所生危
    害程度、其與告訴人之關係及犯罪後坦承犯行之態度等一切
    情狀，量處如主文所示之刑，並諭知易科罰金之折算標準，
    以資懲儆。至於被告偽造如附表所示之文書，雖係供被告為
    上開犯行所用之物，惟業已交付予富邦銀行，並非被告所有
    ，無從予以諭知沒收，然如附表所示之文書各欄位上偽造之
    「乙○○」署押共計14枚，不問屬於犯人與否，均應依刑法
    第219 條規定宣告沒收之。
據上論斷，應依刑事訴訟法第273 條之1 第1 項、第299 條第1
項前段，刑法第第210 條、第216 條、第41條第1 項前段、第21
9 條，罰金罰鍰提高標準條例第2 條，判決如主文。
本案經檢察官陳孟黎到庭執行職務。
中    華    民    國    95    年    2     月    23    日
                  刑事第十一庭法  官  林淑婷
以上判決正本證明與原本無異。
如不服本判決，應於送達後十日內，向本院提出上訴狀。
                              書記官  廖貞音
中    華    民    國    95    年    2     月    23    日
附錄本案論罪科刑法條全文：
刑法第210條：
偽造、變造私文書，足以生損害於公眾或他人者，處五年以下有
期徒刑。
刑法第216條：
行使第二百十條至第二百十五條之文書者，依偽造、變造文書或
登載不實事項或使登載不實事項之規定處斷。
附表：
┌──┬─────────┬─────────────┬────────────┐
│編號│偽造文書名稱      │偽造署押所在欄位          │偽造之署押              │
├──┼─────────┼─────────────┼────────────┤
│一  │貸款契約書        │連帶保證人簽章欄          │偽造「乙○○」署押2 枚  │
│    │                  ├─────────────┼────────────┤
│    │                  │對保簽章欄                │偽造「乙○○」署押2 枚  │
│    │                  ├─────────────┼────────────┤
│    │                  │第4 條約定條款上方處      │偽造「乙○○」署押1 枚  │
├──┼─────────┼─────────────┼────────────┤
│二  │約定書            │立約人（連帶保證人）簽章欄│偽造「乙○○」署押2 枚  │
│    │                  ├─────────────┼────────────┤
│    │                  │第15條提前清償違約金條文上│偽造「乙○○」署押1 枚  │
│    │                  ├─────────────┼────────────┤
│    │                  │第19條個別磋商條款條文上  │偽造「乙○○」署押1 枚  │
├──┼─────────┼─────────────┼────────────┤
│三  │「指數型信用貸款」│申請人配偶欄              │偽造「乙○○」署押1 枚  │
│    │貸款申請書        │                          │                        │
├──┼─────────┼─────────────┼────────────┤
│四  │借款申請書及調查表│連帶保人簽章欄            │偽造「乙○○」署押2 枚  │
│    │                  ├─────────────┼────────────┤
│    │                  │配偶簽章欄                │偽造「乙○○」署押2 枚  │
└──┴─────────┴─────────────┴────────────┘


司法院資訊處製作；財團法人民間司法改革基金會備份。
